【裁判字號】    97,訴緝,68
【裁判日期】    970729
【裁判案由】    毒品危害防制條例等
【裁判全文】
臺灣臺北地方法院刑事判決              97年度訴緝字第68號
公  訴  人  臺灣臺北地方法院檢察署檢察官
被      告  乙○○
上列被告因違反毒品危害防制條例等案件，經檢察官提起公訴（
九十五年度偵緝字第二四六九號、第二六五二號、第二七二六號
、第二九四七號、第三○九一號），本院判決如下：
    主    文
乙○○無罪。
    理    由
一、公訴意旨另以：被告乙○○為掩飾、收受牙保他人因重大犯
    罪所得之故意者，將渠之華南商業銀行股份有限公司龍江分
    行0000000000000號帳戶，提供給「李太太」
    作為販賣愷他命毒品收受匯款之用。同案被告顧宗傑（業經
    本院判處有期徒刑五年六月，現在臺灣高等法院審理中）則
    於民國九十四年六月一日、二日、三日，前往華南商業銀行
    股份有限公司（下稱華南商業銀行）永吉分行，分別以每筆
    新臺幣（下同）八十萬元、九十萬元之現金，匯入被告之帳
    戶共計四百九十萬元、同案被告顏永昌（業經本院判處無罪
    ，現在臺灣高等法院審理中）華南商業銀行中山分行帳戶共
    計六百七十萬元，共計一千一百六十萬元，另有真實姓名、
    年籍均不詳之成年人冒用「周福星」之名義，於九十四年六
    月一日、二日、六日、九日，前往上海商業儲蓄銀行股份有
    限公司華江分行（起訴書誤載為江翠分行）等金融機構，分
    別以每筆九十萬元之現金匯入上開被告帳戶內及同案被告顏
    永昌帳戶內，共計一千二百六十萬元後，同案報告彭俊仁（
    業經本院判處有期徒刑六年，現在臺灣高等法院審理中）訂
    購之愷他命於九十四年六月八日空運進入我國國境，因認被
    告涉犯洗錢防制法第九條、第二條之罪嫌等語。
二、按犯罪事實應依證據認定之，無證據不得認定犯罪事實；不
    能證明被告犯罪或其行為不罰者，應諭知無罪之判決，刑事
    訴訟法第一百五十四條第二項、第三百零一條第一項分別定
    有明文。次按事實之認定，應憑證據，如未能發現相當證據
    ，或證據不足以證明，自不能以推測或擬制之方法，以為裁
    判之基礎；又認定犯罪事實所憑之證據，雖不以直接證據為
    限，間接證據亦包括在內，然而無論直接或間接證據，其為
    訴訟上之證明，須於通常一般之人不致有所懷疑，而得確信
    其為真實之程度者，始得據為有罪之認定；再認定不利於被
    告之事實，須依積極證據，苟積極證據不足為不利於被告事
    實之認定時，即應為有利於被告之認定，更不必有何有利之
    證據，最高法院四十年臺上字第八六號、七十六年臺上字第
    四九八六號及三十年上字第八一六號分別著有判例意旨可資
    參照。
三、公訴意旨認被告涉犯洗錢防制法第九條、第二條之罪嫌，無
    非係以被告之供述、同案被告彭俊仁、顧宗傑、顏永昌之供
    述、證人林政儒、甘顏琴、韋羽鴻、周瑞田之證述、華南商
    業銀行中山分行顏永昌帳戶之往來明細、華南商業銀行龍江
    分行乙○○帳戶之往來明細、同案被告顧宗傑匯款之匯款單
    據、以「周福星」名義匯款之匯款單據、法典公司進口咖啡
    之號碼ＣＺ0000000000號進口報單、臺北關稅局
    扣押貨物、運輸工具收據及搜索筆錄、法務部調查局航業海
    員調查處扣押物品目錄表、扣押物品清單、通訊監察書、通
    聯監察作業報告表及通訊監察報告等件為其論據。訊據被告
    堅詞否認有何違反洗錢防制法之犯行，辯稱：伊雖然有把帳
    戶給他人，但伊只知道他們要詐欺銀行，不知道他們是用來
    販毒，帳戶內金錢的進出與伊無關等語。
四、經查：
（一）證據能力部分：
    １、按被告以外之人於偵查中向檢察官所為之陳述，除顯有
        不可信之情況者外，得為證據，同法第一百五十九條之
        一第二項定有明定。經查，證人林政儒、甘顏琴及韋羽
        鴻於九十四年六月七日偵查中分別以證人身分具結向檢
        察官所為之證述，並均無任何顯不可信之情況，依刑事
        訴訟法第一百五十九條之一第二項規定，均得為證據。
    ２、次按被告以外之人於審判外之言詞或書面陳述，除法律
        有規定者外，不得作為證據；法院或檢察官得囑託醫院
        、學校或其他相當之機關、團體為鑑定，或審查他人之
        鑑定，並準用第二百零三條至第二百零六條之一規定；
        其須以言詞報告或說明時，得命實施鑑定或審查之人為
        之，刑事訴訟法第一百五十九條第一項、第二百零八條
        第一項分別定有明文。是法院或檢察官依刑事訴訟法第
        二百零八第一項之規定，囑託鑑定機關所出具之鑑定報
        告，應屬刑事訴訟法第二百零六條第一項之鑑定報告，
        為傳聞法則之例外，而囑託包括檢察官直接囑託及概括
        指定而由警察機關逕送鑑定之情形。查，法務部調查局
        於本案偵查時，受檢察官概括指定而由警察機關逕將本
        案扣案之第三級毒品愷他命送鑑定，並由該局九十四年
        七月六日出具之該局調科壹字第○九四○○二九八五○
        ○號檢驗通知書一份（參見法務部調查局航業海員調查
        處卷證據十五），應屬刑事訴訴法第一百五十九條第一
        項「被告以外之人於審判外之言詞或書面陳述，除法律
        有規定者外，不得作為證據。」，所稱「法律有規定者
        」之例外情形，此因「鑑定之經過及其結果，應命鑑定
        人以言詞或『書面』報告」，同法第二百零六條第一項
        亦規定甚明，且該檢驗通知書於鑑驗方法、鑑驗結果均
        有詳細說明，是鑑定人以書面為鑑定報告提出於檢察官
        ，依刑事訴訟法第一百五十九條第一項立法理由及同法
        第二百零六條第一項規定，即均具有證據能力。
    ３、復按有事實足認被告或犯罪嫌疑人有最輕本刑為三年以
        上有期徒刑之罪嫌，並危害國家安全或社會秩序情節重
        大而有相當理由可信其通訊內容與本案有關，且不能或
        難以其他方法蒐集或調查證據者，在偵查中得由檢察官
        核發通訊監察書，通訊保障及監察法第五條第一項第一
        款、第二項定有明文。又按通訊監察書應記載下列事項
        ：一、案由及涉嫌觸犯之法條。二、監察對象。三、監
        察通訊種類及號碼等足資識別之特徵。四、監察處所。
        五、監察理由。六、監察期間及方法。七、聲請機關。
        八、執行機關。第五條之通訊監察期間，每次不得逾三
        十日；其有繼續監察之必要者，得於期間屆滿前，重新
        聲請。前項期間屆滿前，已無監察之必要者，應即停止
        監察，同法第十一條、第十二條亦定有明文。查，本件
        監聽係法務部調查局航業海員調查處（一）依臺灣臺北
        地方法院檢察署檢察官九十三年八月三日九十三年甲○
        茂結聲監續字第○○一○○三號通訊監察書，案由及涉
        嫌觸犯之法條為毒品危害防制條例，監察對象為林男等
        人，實施監察之通訊號碼共計十五支行動電話號碼，監
        察時間自九十三年八月六日上午十時起至同年九月三日
        上午十時止，監察方法為監聽、錄音、其他，（二）依
        臺灣臺北地方法院檢察署檢察官九十三年九月二日九十
        三年甲○茂結聲監續字第○○一一三五號通訊監察書，
        案由及涉嫌觸犯之法條為毒品危害防制條例，監察對象
        為林男等人，實施監察之通訊號碼共計十九支行動電話
        號碼，監察時間自九十三年九月三日上午十時起至同年
        十月一日上午十時止，監察方法為監聽、錄音、其他，
        （三）依臺灣臺北地方法院檢察署檢察官九十三年十一
        月二十四日九十三年甲○茂結聲監續字第○○一五二四
        號通訊監察書，案由及涉嫌觸犯之法條為毒品危害防制
        條例，監察對象為林男等人，實施監察之通訊號碼共計
        五支行動電話號碼，監察時間自九十三年十一月二十六
        日上午十時起至同年十二月二十四日上午十時止，監察
        方法為監聽、錄音、其他，（四）依臺灣臺北地方法院
        檢察署檢察官九十四年二月四日九四甲○大結聲監續字
        第○○○一六一號通訊監察書，案由及涉嫌觸犯之法條
        為毒品危害防制條例，監察對象為林男等人，實施監察
        之通訊號碼共計十九支行動電話號碼，監察時間自九十
        四年二月四日上午十時起至同年三月四日上午十時止，
        監察方法為監聽、錄音、其他，（五）依臺灣臺北地方
        法院檢察署檢察官九十四年三月二日九四甲○大結聲監
        續字第○○○二三六號通訊監察書，案由及涉嫌觸犯之
        法條為毒品危害防制條例，監察對象為林男等人，實施
        監察之通訊號碼共計十五支行動電話號碼，監察時間自
        九十四年三月四日上午十時起至同年四月一日上午十時
        止，監察方法為監聽、錄音、其他，（六）依臺灣臺北
        地方法院檢察署檢察官九十四年五月十六日九四甲○大
        結聲監續字第○○○五八九號通訊監察書，案由及涉嫌
        觸犯之法條為毒品危害防制條例，監察對象為林男等人
        ，實施監察之通訊號碼共計二十支行動電話號碼，監察
        時間自九十四年五月十六日上午十時起至同年六月十四
        日上午十時止，監察方法為監聽、錄音、其他，是本案
        監聽符合前開通訊保障及監察法之法定程序，因此取得
        之監聽錄音帶係經檢察官核發通訊監察書後依法監聽所
        取得之證據，有臺灣臺北地方法院檢察署九十三年八月
        三日九十三年甲○茂結聲監續字第○○一○○三號、九
        十三年九月二日九十三年甲○茂結聲監續字第○○一一
        三五號、九十三年十一月二十四日九十三年甲○茂結聲
        監續字第○○一五二四號、九十四年二月四日九四甲○
        大結聲監續字第○○○一六一號、九十四年三月二日九
        四甲○大結聲監續字第○○○二三六號、九十四年五月
        十六日九四甲○大結聲監續字第○○○五八九號通訊監
        察書各一份在卷可稽，因之，本案員警對前開行動電話
        實施監聽錄音，並未逾越授權實施監察之範圍，是本案
        監聽符合前開通訊保障及監察法之法定程序，本件監聽
        錄音所取得之證據既係經檢察官核發通訊監察書後依法
        監聽所取得，自有證據能力。又監聽錄得之錄音，係憑
        機械力照錄，未經人為操作，復未伴有個人主觀意見在
        內，應有證據能力。而將監聽之內容製作成譯文則是法
        務部調查局航業海員調查處調查員依據上開具有證據能
        力之監聽錄音帶內容具體為文字紀錄，並經本院於審判
        程序期日職權勘驗監聽錄音帶內容令被告辨認，並提示
        上揭通訊監聽譯文內容予被告並告以要旨後，檢察官及
        被告均不爭執其證據能力，亦不否認監聽譯文之內容為
        真正，自屬已經合法調查，無妨害被告訴訟上之防禦權
        ，具有證據能力，而得據為裁判基礎。（最高法院九十
        二年度臺上字第六九四四號、九十三年度臺上字第三三
        ○四號判決意旨參照）
    ４、按被告以外之人於審判外之言詞或書面陳述，除法律有
        規定者外，不得作為證據，刑事訴訟法第一百五十九條
        第一項定有明文。次按被告以外之人於審判外之陳述，
        雖不符前四條之規定，而經當事人於審判程序同意做為
        證據，法院審酌該言詞陳述或書面陳述作成時之情況，
        認為適當者，亦得為證據。當事人、代理人或辯護人於
        法院調查證據時，知有刑事訴訟法第一百五十九條第一
        項不得為證據之情形，而未於言詞辯論終結前聲明異議
        者，視為有前項之同意，同法第一百五十九條之五規定
        甚明。查，本院認定犯罪事實所憑之其餘證據，部分屬
        傳聞證據，惟檢察官及被告均未於本院言詞辯論終結前
        聲明異議，本院審酌該等言詞或書面陳述作成之情況，
        並無非出於任意性或不正取供，或違法或不當情事，且
        客觀上亦無不可信之情況，堪認為適當，依刑事訴訟法
        第一百五十九條之五第二項規定，均得作為證據，先予
        敘明。
（二）同案被告彭俊仁在真實姓名、年籍均不詳，綽號「大哥」
      之成年男子安排下，對外自稱「陳志東」，利用證人周炎
      璋所經營之法典公司名義，於九十四年六月十日前某日時
      ，先向馬來西亞怡保「OLD TOWN」（即舊街場）進口一百
      五十箱之三合一白咖啡，並委託頂順有限公司人員代為辦
      理上開咖啡進口報關手續，繼而向馬來西亞之毒梟訂購第
      三級毒品愷他命（淨重共為八萬三千六百十三點六公克，
      純質淨重共為二萬四千九百零八點四九公克），而真實姓
      名、年籍均不詳，綽號「桂叔」之成年男子及真實姓名、
      年籍均不詳，自稱「楊小姐」之成年女子將同案被告彭俊
      仁前開訂購之愷他命以上開馬來西亞怡保「OLD TOWN」（
      即舊街場）三合一白咖啡包裝袋一百四十個盛裝後，將之
      封箱於七個紙箱內，夾藏在法典公司前向馬來西亞怡保「
      OLD TOWN」（即舊街場）所進口之一百五十箱三合一白咖
      啡中，以空運方式，利用遠翔空運公司人員於九十四年六
      月八日晚上某時運輸、私運進入我國國境，儲放在遠翔空
      運倉儲場進口倉內等事實，業據同案被告彭俊仁、顧宗傑
      於法務部調查局航業海員調查處人員詢問、偵查及本院審
      理時坦承不諱，核與證人林政儒、甘顏琴、韋羽鴻、周瑞
      田於法務部調查局航業海員調查處人員詢問時供述情節相
      符，復經證人林政儒、甘顏琴、韋羽鴻及周瑞田於偵查及
      本院審理時分別以證人身分到庭證述明確，並有法典公司
      進口咖啡之號碼ＣＺ0000000000號進口報單、
      臺北關稅局扣押貨物、運輸工具收據及搜索筆錄、法務部
      調查局航業海員調查處扣押物品目錄表、扣押物品清單、
      照片、臺灣臺北地方法院檢察署九十三年八月三日九十三
      年甲○茂結聲監續字第○○一○○三號、九十三年九月二
      日九十三年甲○茂結聲監續字第○○一一三五號、九十三
      年十一月二十四日九十三年甲○茂結聲監續字第○○一五
      二四號、九十四年二月四日九四甲○大結聲監續字第○○
      ○一六一號、九十四年三月二日九四甲○大結聲監續字第
      ○○○二三六號、九十四年五月十六日九四甲○大結聲監
      續字第○○○五八九號通訊監察書、通聯監察作業報告表
      、通訊監察報告及本院勘驗筆錄等件在卷可稽，且有第三
      級毒品愷他命一百四十包及紙箱七個扣案可資佐證。又扣
      案之白色粉末一百四十大包經送法務部調查局以化學呈色
      試驗法、氣相層析質譜儀分析法檢驗結果，確認均含有第
      三級毒品愷他命成分（淨重八萬三千六百十三點六公克，
      純質淨重二萬四千九百零八點四九公克，空包裝重六千五
      百四十七點八公克），此有法務部調查局九十四年七月六
      日調科壹字第○九四○○二九八五○○號檢驗通知書一紙
      附卷可稽。
（三）同案被告彭俊仁與自稱「李太太」之成年女子聯絡給付買
      受上開愷他命價金之管道並告知綽號「大哥」之成年男子
      後，綽號「大哥」之成年男子旋指示同案被告顧宗傑於九
      十四年六月一日、二日、三日陸續前往位在臺北市中山區
      ○○○路一段一八號之華南商業銀行中山分行、位在臺北
      市信義區○○○路○段二九三號之華南商業銀行南松山分
      行及位在臺北市信義區○○○路○段八○○號之華南商業
      銀行永吉分行，分別以每筆八十萬元、九十萬元之現金匯
      入被告於九十四年五月六日向位在臺北市中山區○○○路
      ○段一八○號之華南商業銀行龍江分行申請開立之000
      000000000號帳戶及同案被告顏永昌於九十四年
      二月二十五日向位在臺北市中山區○○○路○段一八號之
      華南商業銀行中山分行申請開立之0000000000
      00號帳戶內，共計一千一百六十萬元，再委由真實姓名
      、年籍均不詳之成年人以「周福星」名義，陸續於九十四
      年六月一日、二日、六日、九日前往位在臺北縣板橋市○
      ○路○段一一○號之華泰商業銀行股份有限公司華江分行
      、位在臺北縣板橋市○○路○段三六六號之臺北縣板橋市
      農會江翠辦事處、位在臺北縣板橋市○○路五八號之上海
      商業儲蓄銀行股份有限公司華江分行及位在臺北縣板橋市
      ○○路○段一八二巷一弄二號之臺灣土地銀行華江分行等
      金融機構，分別以每筆九十萬元之現金匯入被告乙○○上
      開華南商業銀行龍江分行帳戶內及被告顏永昌上開華南商
      業銀行中山分行帳戶內，共計一千二百六十萬元，再轉匯
      至其他地下匯兌業者使用之帳戶將購買毒品之價金匯予馬
      來西來毒梟等事實，業據被告、同案被告彭俊仁、顧宗傑
      及顏永昌於法務部調查局航業海員調查處人員詢問、偵查
      及本院審理時坦承不諱，並有華南商業銀行中山分行顏永
      昌帳戶之開戶印鑑卡、開戶資料及該帳戶華南商業銀行存
      款往來明細、華南商業銀行龍江分行乙○○帳戶開戶印鑑
      卡、開戶資料及該帳戶華南商業銀行存款往來明細、華南
      商業銀行全行通收存款憑條、誠泰銀行匯款申請書、臺灣
      土地銀行入戶電匯申請書（代收入傳票）、臺東區中小企
      業銀行匯款申請書代收入傳票、上海商業儲蓄銀行匯出匯
      款申請書、國內匯款申請書（兼取款憑條）、華泰銀行跨
      行匯款申請書（代收入傳票）及臺北縣板橋市農會匯款申
      請書（代收入傳票）等件在卷可稽，是公訴人指被告涉犯
      上開罪嫌，固非全然無憑。
（四）然查，被告固承認曾交付上開帳戶存摺、提款卡、印章及
      該帳戶密碼予他人使用等情，惟堅詞否認知悉他人將之作
      為販賣愷他命毒品收受匯款之用，且本院遍查全卷，並無
      積極證據足資證明被告明知他人欲將上開帳戶作為販賣愷
      他命毒品收受匯款之用而提供，則公訴人指被告為掩飾、
      收受牙保他人因重大犯罪所得之故意者而將該帳戶存摺、
      提款卡及密碼提供予「李太太」等情，即難認為有據。
（五）又基於「罪責理論」行為人僅就其所認識（或可得預見）
      之事實範圍負責，逾此部份幫助者事前既不知情，自不負
      其責任。本件被告雖將其申請開立之上開華南商業銀行龍
      江分行帳戶之存摺、提款卡、印章及該帳戶密碼交付予他
      人，依一般人之社會生活經驗，衡情對於該帳戶將被使用
      於詐欺取財之財產犯罪行為乙節當有合理之懷疑與預見，
      惟若因此而謂被告對於同案被告彭俊仁、顧宗傑等人之販
      賣、運輸第三級毒品及私運管制物品進口行為亦有所預見
      ，而得據以論罪科刑，不啻掏空罪刑法定主義、證據主義
      等原則之義涵。是被告幫助故意所認識之事實範圍，已超
      過正犯以前開方式販賣、運輸第三級毒品及私運管制物品
      進口等情，且無預見之可能性，當難令被告就販賣、運輸
      第三級毒品及私運管制物品進口之行為亦應負責，甚明。
（六）再按洗錢防制法第二條所規定之洗錢行為，除利用不知情
      之合法管道（如金融機構）所為之典型行為外，固尚有其
      他掩飾、藏匿犯特定重大犯罪所得財產或利益之行為，但
      仍須有旨在避免追訴、處罰而使其所得財物或利益之來源
      合法化，或改變該財物或利益之本質之犯意，始克相當。
      若僅係行為人犯特定重大犯罪所得財產或利益作直接使用
      消費之處分行為，自非該法所規範之洗錢行為，最高法院
      九十二年度臺上字第三六三九號判決明揭此旨。據此，重
      大犯罪之行為人，使用他人提供帳戶，從事販賣、運輸毒
      品之金錢交付，實務上雖可達到避免追查到真正行為人之
      目的，惟司法人員從帳戶往來記錄中，可直接追查財物匯
      入之帳戶，因此，提供帳戶供犯罪人利用，無法改變該財
      物之本質，使之合法化。亦即共同被告彭俊仁、顧宗傑等
      人雖利用被告所提供之上開帳戶匯出買賣毒品之價金，然
      司法人員既可從帳戶往來記錄中，可直接追查財物匯入之
      帳戶，即該等匯款行為無法改變該財物之本質，使之合法
      化，是被告雖確有提供帳戶供同案被告顧宗傑等人匯入買
      受愷他命之價金，惟要與洗錢防制法第二條所規定之洗錢
      行為不該當，自難以洗錢防制法第九條第一項之罪相繩。
（七）綜上所述，本件公訴人之舉證，並不足以證明被告犯罪。
      此外，復查無其他積極證據，足資證明被告有涉犯幫助他
      人販賣、運輸第三級毒品、私運管制物品進口及洗錢防制
      法第九條之罪嫌，本案既不能證明被告犯罪，爰依首開法
      條規定及判例意旨，自應為被告無罪之諭知。
據上論斷，應依刑事訴訟法第三百零一條第一項，判決如主文。
本件經檢察官李建論到庭執行職務
中    華    民    國  九十七   年   七    月  二十九  日
                   臺灣臺北地方法院刑事第一庭
                       審判長法  官  陳興邦
                             法  官  劉素如
                             法  官  雷淑雯
以上正本證明與原本無異。
如不服本判決，應於判決送達後十日內，向本院提出上訴狀。
                             書記官  胡詩唯
中    華    民    國  九十七   年   七    月  二十九  日


司法院資訊處製作；財團法人民間司法改革基金會備份。
